【裁判字號】    89,台上,4878
【裁判日期】    890817
【裁判案由】    違反毒品危害防制條例
【裁判全文】
最高法院刑事判決                              八十九年度台上字第四八七八號
    上  訴  人  乙○○
                甲○○
                丙○○
右上訴人等因違反毒品危害防制條例案件，不服台灣高等法院中華民國八十九年五月
二十三日第二審判決（八十九年度上重訴第一四號，起訴案號：台灣桃園地方法院檢
察署八十七年度偵字第一一七○六、一二○三二、一三一三三、一一七○五號），提
起上訴，本院判決如左：
    主  文
原判決關於乙○○共同運輸第一級毒品，及甲○○共同運輸第二級毒品部分均撤銷，
發回台灣高等法院。
其他上訴駁回。
    理  由
壹、撤銷發回部分（乙○○共同運輸第一級毒品，及甲○○共同運輸第二級毒品部分
）：
本件原審經審理結果認第一審就論處上訴人乙○○共同運輸第一級毒品罪刑，及論處
上訴人甲○○共同運輸第二級毒品罪刑部分，核無不合，乃引用第一審判決書記載之
事實、證據及理由，予以維持，並駁回其二人在第二審之上訴，固非無見。
惟查：（一）、按販賣海洛因行為，並不以販入之後復行賣出為要件，只要以營利為
目的，將毒品販入或賣出，有一於此，其犯罪行為即為完成。而販入並不以價購為限
，只要基於營利販賣之目的即可，此與意圖販賣而持有，係指持有後始另行起意販賣
有間。本件原判決就從重論上訴人乙○○共同運輸第一級毒品犯行部分，於有罪理由
中先後認定「扣案之海洛因及安非他命係以周志雄及真實姓名不詳之『黃姓』男子為
首之販毒集團走私來台灣備供販售之毒品，其途徑係由薛啟昇利用快艇自大陸地區將
毒品先運抵台灣地區之澎湖後，再轉運至台灣本島等情」、「由是足見乙○○係屬該
犯罪集團成員之一，從而扣案之毒品係由乙○○與周志雄、薛啟昇及『黃姓』男子等
人，基於犯意連絡及行為分擔，共同自大陸私運來台備供販售之情，殊無可疑。乙○
○空言否認，辯稱毒品悉為周志雄所有，與其無涉云云，核屬卸責之詞，不足採信。
」（原判決第九面倒數第三行起至第十面第一行、第十三面第一至四行）。另原判決
就上訴人甲○○論處共同運輸第二級毒品犯行部分，於事實係認定，上訴人甲○○與
「小褚」之成年男子，基於共同販售牟利之犯意連絡，由「小褚」先將液態第二級毒
品安非他命一批，自大陸地區運抵台灣地區之金門縣藏置，嗣著由有共同運輸犯意之
詹有良取出分裝置入高梁酒瓶共六瓶，再將之攜回運返台灣本島。再交付上訴人甲○
○點收存置，並將其中之部分陰乾結晶成固態狀安非他命，候待「小褚」之吩咐轉交
登門取貨之購買者（第一審判決書第九面事實五）。又於有罪理由中亦認定「況甲○
○且為『小褚』在台灣販安及收款之代理人，此亦經甲○○於本院調查時供明」、「
『小褚』既由大陸起運安非他命而著由甲○○在台灣接貨，另甲○○並受『小褚』之
指示取交安非他命予登門之購買者且代收價款」（第一審判決第二十三面第一、二行
、第九至十一行）。依上，原判決於有罪理由中既認定上訴人乙○○與共犯係共同自
大陸同時私運第一級及第二級毒品來台販售，其與共犯間顯基於營利販賣之意而販入
毒品，並將之私運來台，另於事實及理由中均認定上訴人甲○○係基於共同販售牟利
之意，而由共犯私運第二級毒品來台，由其販售及收款；如果無訛，無論上訴人乙○
○、甲○○有無販出（乙○○尚查無販出之證據，甲○○則被查獲欲販賣予李天星）
，仍應論以販賣罪刑，乃第一審判決復於其無罪理由，以無證據足認上訴人乙○○係
價購而販入、共犯係意圖販賣而買入，而認上訴人二人所為均與販賣構成要件不符，
分別論以低度之運輸毒品罪，原審未予糾正竟予維持，原判決關於上開部分判決均有
適用法則不當之違誤，另就上訴人乙○○部分併有理由矛盾之違法。（二）、刑事訴
訟審判之目的，在於認定刑罰權之存在與否及其範圍，對一被告起訴之全部事實，究
為單一刑罰權之一罪（包括事實上一罪暨含實質上及裁判上一罪之法律上一罪），或
為複數刑罰權之數罪，自應視法院審認之結果為斷，並不受起訴主張之拘束，故檢察
官就被告全部犯罪嫌疑事實以可分之數罪起訴者，法院就該全部事實審理結果，亦可
能認定為具有不可分性之一罪，而為合一之判決，於此情形，既已合併起訴之數罪為
一個有罪之判決，其主文自僅以一項予以宣示為已足，毋庸就被合併論罪部分之起訴
，另為無罪之諭知，否則即屬贅載，且有主文與事實理由矛盾之違誤。本件起訴書係
以上訴人乙○○與周志雄基於共同意圖營利製造、販賣，在不詳地販入第一級毒品海
洛因，及製造安非他命之原料、工具、半成品液態安非他命等物，在台北縣汐止鎮○
○路○段二三八號十九樓製造固態安非他命完成後放置於其租屋處等情，因認其係涉
犯販賣第一級毒品罪嫌，及製造、販賣第二級毒品罪嫌，所犯二罪為數罪併罰。第一
審審理結果認其係與薛啟昇、周志雄等人，於民國八十七年七月十七日起至同年八月
五日間某日，將渠等意圖供販賣之用所共同持有之第一級毒品海洛因磚四塊及第二級
毒品安非他命二包，推由薛啟昇利用快艇自大陸地區私運載送抵台灣地區之澎湖後，
轉運來台灣本島由周志雄、乙○○持有待價而沽（見第一審判決第七面及第八面事實
第三），乃認其「各係犯懲治走私條例第二條第一項之私運管制物品進口罪及毒品危
害防制條例第四條第一項、第二項、第五條第一項、第二項之運輸第一級毒品罪、運
輸第二級毒品罪、意圖販賣而持有第一級毒品罪暨意圖販賣而持有第二級毒品罪」、
「同時私運海洛因及安非他命進入台灣地區、同時預備供販賣而持有第一級毒品及第
二級毒品，各係以一行為同時觸犯數罪名，均應依想像競合犯之規定，各從一重分別
以運輸第一級毒品罪、意圖販賣而持有第一級毒品罪處斷。」（第一審判決第二十六
面第十至十三行、第二十七面倒數第四行至第一行）。依此，檢察官雖認上訴人所犯
販賣第一級毒品及第二級毒品係屬數罪併罰，惟第一審審理結果既認係應成立同時意
圖販賣而持有及運輸第一、二級毒品，如果無訛，其顯已認定上訴人乙○○就被訴毒
品犯罪部分，為具有不可分性之一罪，既已就合併起訴之數罪為一個有罪之判決，主
文自僅以一項予以宣示為已足，其竟對於被合併論罪起訴部分之製造、販賣安非他命
部分，另為無罪之諭知（第一審判決第三面倒數第一行至第四面第一行、第三十七面
理由貳無罪部分），自有違誤，原審未予糾正，自係違法。上訴人乙○○、甲○○分
別上訴指摘原判決關於渠等共同運輸毒品部分判決違法，非無理由，應認原判決關於
此二部分有撤銷發回之原因。
貳、上訴駁回（上訴人乙○○偽造文書部分、上訴人丙○○共同持有第二級毒品部分
）：
按刑事訴訟法第三百七十七條規定，上訴於第三審法院，非以判決違背法令為理由，
不得為之。是提起第三審上訴，應以原判決違背法令為理由，係屬法定要件。如果上
訴理由狀並未依據卷內訴訟資料，具體指摘原判決不適用何種法則或如何適用不當，
或所指摘原判決違法情事，顯與法律規定得為第三審上訴理由之違法情形，不相適合
時，均應認其上訴為違背法律上之程式，予以駁回。原判決綜核上訴人乙○○之自白
，扣案之貼上乙○○照片之「姚榮格」名義護照一本、「姚榮格」之旅客入出境紀錄
查詢表影本一紙、經變造之「姚榮格」身分證影本一紙、偽造之「姚榮格」名義普通
護照申請書影本一紙、入境旅客申報單影本二紙、行動電話服務申請書影本二紙暨八
十七年八月五日警製搜索扣押證明筆錄，認定上訴人乙○○因被通緝乃在大陸地區之
廈門市託「阿南」在台灣取得變造「姚榮格」身分證，再由「阿南」在台灣委由不知
情旅行社向「外交部領事事務局」申辦得「姚榮格」名義之「中華民國護照」。乙○
○乃未經許可先後於八十七年四月二十五日（公訴人誤載為八十五年間）晚間七時許
，搭乘快艇從大陸地區福建省石獅市出發偷渡至澎湖，再持上開偽造之「姚榮格」護
照搭機回台灣本島，嗣於同年四月二十九日、七月十七日二次出境及同年六月八日、
同年七月二十八日二次入境，亦持以出、入國境，其間，亦分別於同年七月七日及同
年八月四日，至通訊公司以「姚榮格」之名義申辦得行動電話等情。另依憑上訴人丙
○○之自白，共同被告李天星（對原審裁定駁回其上訴，提起抗告，本院另行裁定駁
回）之自白，證人黃子龍、江福吉、馬長生之證詞，在上訴人丙○○皮包內扣得之安
非他命一包、鑑驗通知書等證據，認定八十七年八月四日晚間十一時許，員警喬裝買
主至李天星、丙○○住處，委請李天星代為出面向上手洽購安非他命，李某應允後即
以電話與「小褚」連繫，敲定以新台幣（下同）五十一萬元之價格購買安非他命一公
斤且先付支付十萬元，並逕洽甲○○付款取貨。李天星即與丙○○基於共同持有第二
級毒品安非他命之犯意連絡，推由丙○○出面攜帶員警交付之十萬元於翌日至甲○○
租住處，由甲○○取交丙○○持有並收取價款十萬元。丙○○返回住處即為警員逮獲
，並自其皮包內起出安非他命一包等情。因而認上訴人乙○○此部分犯行第一審依共
同連續行使偽造文書罪論處，上訴人丙○○上開犯行，第一審依共同持有第二級毒品
罪論處，並無不合，乃予維持，而駁回上訴人乙○○此部分之上訴，及丙○○之上訴
，其採證認事，從形式上觀察，並無違背法令之情形。上訴人乙○○就此部分上訴意
旨以，起訴係指其八十五年間第一次偷渡入境，原判決竟認係八十七年四月二十五日
，未說明其所據，且未就起訴所指刑法第二百十條之偽造文書論罪云云。惟查，其於
第一審審理中已對上開犯行自白，原判決亦已說明，且亦論及其犯有偽造私文書罪，
其此部分之上訴顯非依卷內資料為具體指摘，為違背法律上之程式，應予駁回。至上
訴人丙○○上訴意旨略以：由檢察官訊問時其即否認知情係向甲○○購買毒品，即知
其警訊供詞係出於非任意性。又警員黃子龍既稱檢舉人係以行動電話與上訴人交談，
警員如何能得知內容，該證人對於電話內容之證詞應係其主觀推測，原審竟以之為證
據，有違證據法則。另對於江福吉、陳宏傑有利證言，僅空稱不足採，無具體理由說
明，亦有理由不備之違法云云。惟查：原判決於理由中已詳引其於警訊自白之內容，
及證人黃子龍於第一審及原審就線民與其電話中談話之證詞，說明其所辯不知取回之
物品係安非他命，及證人江福吉、陳宏傑所為證詞，尚不足為其有利認定之理由（原
判決第十七面第七行至第十九面第六行），所為之論斷俱有卷內資料可稽，亦與經驗
法則及論理法則無違。上訴意旨無非對原審採證認事及證據證明力判斷之職權行使，
任意指摘，自非可取。又其空言否認警訊自白出於任意性，尤非適法，其上訴亦違背
法律上之程式，亦應駁回。
據上論結，應依刑事訴訟法第三百九十五條前段、第三百九十七條、第四百零一條，
判決如主文。
中      華      民      國    八十九    年      八      月     十七     日
                              最高法院刑事第二庭
                                  審判長法官  莊  來  成
                                        法官  呂  潮  澤
                                        法官  謝  俊  雄
                                        法官  白  文  漳
                                        法官  蘇  振  堂
      右正本證明與原本無異
                                              書  記  官
中      華      民      國    八十九    年      八      月    二十五    日


司法院資訊處製作；財團法人民間司法改革基金會備份。
